【裁判字號】    97,交易,145
【裁判日期】    971124
【裁判案由】    過失致死等
【裁判全文】
臺灣桃園地方法院刑事判決             97年度交易字第145號
公  訴  人  臺灣桃園地方法院檢察署檢察官
被      告  丙○○
選任辯護人  謝清昕律師
            劉育志律師
上列被告因過失致死等案件，經檢察官提起公訴（九十六年度偵
字第二九二三六號），本院判決如下：
    主    文
丙○○服用酒類，不能安全駕駛動力交通工具而駕駛，處罰金新
臺幣捌萬元，如易服勞役，以新臺幣壹仟元折算壹日。又因過失
致人於死，處有期徒刑陸月，如易科罰金，以新臺幣壹仟元折算
壹日。
    犯罪事實
一、丙○○曾因公共危險、過失傷害案件，經本院以九十一年度
    壢交簡字第四七六號判決分別判處新臺幣（下同）一萬五千
    元、有期徒刑五月，經其就過失傷害部分上訴於本院後（公
    共危險部分未據上訴而確定，並於民國九十三年三月十五日
    執行完畢），由本院以九十二年度交簡上字第三一號判決上
    訴駁回，緩刑四年確定（未構成累犯）。其竟不知戒惕，仍
    於緩刑期間內之九十六年十月十三日晚間六時三十分許，在
    桃園縣楊梅鎮○○路友人住處內飲用四罐啤酒後，已達不能
    安全駕駛動力交通工具之狀態，猶仍於飲畢後之翌日凌晨零
    時三十分許，駕駛車牌號碼２Ｄ－７１４６號自小客車搭載
    友人甲○○，自飲酒處返回丙○○址設桃園縣觀音鄉藍埔村
    青埔十之九四號住處，並沿桃園縣楊梅鎮○○路由新埔往省
    道方向行駛，於同日凌晨零時四十分許，其途經桃園縣楊梅
    鎮○○路一四八號前，見對向車道適有由馮啟明騎乘車牌號
    碼ＲＵＲ－４７６號輕型機車並搭載其子乙○○有蛇行不穩
    、逐漸偏行道路中央分向線之情形，丙○○原應注意行車速
    度不得超過五十公里，且汽車行駛時應注意車前狀況及兩車
    併行之間隔，並隨時採取必要之安全措施，而依當時天候晴
    ，夜間有照明，路面乾燥、無缺陷、無障礙物及視距良好，
    且車流量少，並無不能注意之情形，因其酒醉反應遲鈍，駕
    駛判斷力欠佳，竟未能減速慢行，仍以高於該路段速限每小
    時五十公里之速度直行，亦未採取任何方式閃避對向來車或
    煞停，直接撞及由馮啟明因飲用酒類致不能安全駕駛而逆向
    駛入其行車道路之上開機車，丙○○並因此失控駛入對向車
    道，再衝撞桃園縣楊梅鎮○○路一四六號民宅，致所駕駛車
    輛之車體嚴重變形，馮啟明、乙○○均受有傷害，經警據報
    前往現場處理，並將馮啟明、乙○○分別送往天成醫院、楊
    梅怡仁綜合醫院，乙○○受有頭部外傷合併胸挫傷、右側額
    葉顱骨骨折合併急性硬腦膜上硬腦膜下出血、右側鎖骨骨折
    、右側第五趾骨骨折、左側膝撕裂傷等傷害，馮啟明則經抽
    血測得血液酒精濃度高達每百毫升二百九十三點零七毫克，
    經換算為呼氣酒精濃度為每公升一點四六毫克，且馮啟明因
    顱內出血併神經性休克、頭部鈍挫創傷併左腿骨骨折，經急
    救不治死亡。嗣於同日凌晨一時零四分許，向據報前往現場
    處理警員表示係其肇事而自首，並經警施以呼氣酒精濃度測
    試，酒精濃度已達每公升零點二七毫克。
二、案經乙○○告訴臺灣桃園地方法院檢察署檢察官及由該署檢
    察官自動檢舉偵查起訴。
    理    由
壹、證據能力部分：
    按被告以外之人（包括證人、鑑定人、告訴人、被害人及共
    同被告等）於審判外之陳述雖不符刑事訴訟法第一百五十九
    條之一至之四等四條之規定，而經當事人於審判程序同意作
    為證據，法院審酌該言詞陳述或書面陳述作成時之情況，認
    為適當者，亦得為證據；當事人、代理人或辯護人於法院調
    查證據時，知有刑事訴訟法第一百五十九條第一項不得為證
    據之情形，而未於言詞辯論終結前聲明異議者，視為有前項
    之同意，同法第一百五十九條之五定有明文。立法意旨在於
    傳聞證據未經當事人之反對詰問予以核實，原則上先予排除
    。惟若當事人已放棄反對詰問權，於審判程序中表明同意該
    等傳聞證據可作為證據；或於言詞辯論終結前未聲明異議，
    基於尊重當事人對傳聞證據之處分權，及證據資料愈豐富，
    愈有助於真實發見之理念，且強化言詞辯論主義，使訴訟程
    序得以順暢進行，上開傳聞證據亦均具有證據能力。經查，
    本件證人甲○○於偵查之證述，雖均為證人於審判外之言詞
    陳述，其性質雖屬傳聞證據，然證人甲○○於本院審理時業
    經本院傳喚到庭訊問，且該證人於偵查筆錄之內容，業經本
    院審理時予以提示並告以要旨，經公訴人、本案被告及其選
    任辯護人表示意見，當事人已知上述筆錄乃傳聞證據，均未
    於言詞辯論終結前對該等筆錄內容異議，依前揭規定，擬制
    同意作為證據，且本院審酌該證據作成之形式，均無瑕疵，
    與待證事實具有關聯性等情況，認為以之作為本案之證據亦
    屬適當，是前開證據仍具有證據能力，本院自得引為判決之
    依據，合先敘明
貳、實體部分：
一、訊據被告丙○○固不否認其有於上開時間、地點飲用酒類後
    ，仍駕駛車牌號碼２Ｄ－７１４６號搭載友人甲○○返回其
    住處，並行經桃園縣楊梅鎮○○路一四八號前，撞擊逆向行
    駛由死者馮啟明所騎乘車牌號碼ＲＵＲ－４７６號輕型機車
    ，致搭乘該機車之乙○○受有上開傷害，且馮啟明因該車禍
    撞擊送醫急救不治死亡，且其經警施以呼氣酒精檢測，酒精
    濃度達每公升零點二七毫克等情，然矢口否認其有何過失致
    死之犯行，並辯稱：伊並沒有超速行駛，且係死者逆向行駛
    ，突然偏移到伊車道，才造成本件車禍，伊沒有過失云云，
    然查：
  (一)被告於前揭時間、地點，酒後駕車上路，嗣因撞及馮啟明所
    騎乘上開輕型機車肇事，致機車乘客乙○○受有頭部外傷合
    併胸挫傷、右側額葉顱骨骨折合併急性硬腦膜上硬腦膜下出
    血、右側鎖骨骨折、右側第五趾骨骨折、左側膝撕裂傷等傷
    害，而馮啟明則因顱內出血併神經性休克、頭部鈍挫創傷併
    左腿骨骨折，經急救不治死亡，事後由警方到場處理，經測
    試被告呼氣中所含酒精濃度結果，達每公升零點二七毫克等
    事實，業經被告在本院審理時坦承屬實，並有其酒精測定紀
    錄表，警製道路交通事故現場圖、道路交通事故調查報告表
    (一)、(二)、桃園縣政府警察局汽車駕駛人酒後生理協調平衡檢
    測紀錄卡、刑法第一百八十五條之三案件測試觀察紀錄表各
    一紙、肇事後現場暨車損照片共二十九幀、肇事現場監視器
    翻拍照片十二張存卷可稽，又馮啟明、乙○○因本次車禍肇
    事而分別受有傷害，及馮啟明嗣後經送醫急救不治死亡一情
    ，有天成醫院、怡仁綜合醫院所分別開立之診斷證明書各一
    份附卷足佐，且馮啟明死亡後，並由臺灣桃園地方法院檢察
    署檢察官督同檢驗員到場相驗明確，製有相驗筆錄、臺灣桃
    園地方法院檢察署檢驗報告書、相驗屍體證明書各一份及相
    驗照片十三張在卷可按，是堪以認定被告確有飲用酒類致不
    能駕駛交通工具而駕駛自小客車上路，且被告嗣後有於上開
    時間、地點與死者馮啟明所騎乘之輕型機車發生車禍，並致
    機車乘客乙○○受有傷害、馮啟明死亡之結果無誤。
  (二)雖被告辯稱其於肇事當時並無超速行駛一詞，然證人甲○○
    迭於檢察官偵訊及本院審理時證述：於案發當日伊有搭乘被
    告所駕駛之車輛內，伊乘坐在副駕駛座，伊感覺車速約六十
    到七十，伊憑著自己開車的感覺，且伊常坐被告的車，平時
    速度就是如此等語（見相字卷第四七至四九頁、本院卷第二
    四頁），是證人甲○○自己有長期駕駛自小客車經驗，對於
    行車速度應能有準確之判斷力，則該證人依案發當日乘坐被
    告所駕駛車輛內之親身經歷，評估車禍肇事撞擊時該車之行
    車速度，應可採信；況該證人又係被告之友人，更無故意杜
    撰被告當日有超速駕駛事實之必要，應可認定被告於案發當
    時確實有高於速限行駛之事實無誤。再佐以被告於車禍撞擊
    後，迄至衝撞至對向車道旁之民宅始停下一情，業經被告於
    警詢供認在卷，且依卷附現場照片以觀，被告所駕駛車輛因
    撞擊力量而車頭毀損嚴重，則被告所辯其於肇事當時係低於
    每小時五十公里之速限行駛狀態下，自能在撞擊發生前或後
    立即停煞所駕駛之車輛，殊無肇事後衝撞民宅始能停止，且
    車輛車頭又嚴重受損之可能，益見被告前開所辯，應屬事後
    卸責之詞，難以採憑。
  (三)至被告雖以前詞辯稱其並無過失云云，然其於檢察官偵訊時
    已坦承其於案發當時有喝酒而有過失一詞（見臺灣桃園地方
    法院檢察署九十六年度偵字第二九二三六號卷第十九頁），
    是其嗣後翻異前詞，顯係卸責之詞，本即難以採信。又本件
    車禍肇事責任歸屬雖經本院送請臺灣省桃園縣區車輛行車事
    故鑑定委員會鑑定結果認：「一馮啟明無照酒精濃度超過法
    定值駕駛輕機車，於對向有來車時駛入對向來車道行駛不當
    為肇事原因。二丙○○駕駛自小客車無肇事因素。但超速行
    駛與酒精濃度超過法定值駕車均有違規定。」等情，固經該
    鑑定委員會於九十七年八月一日以桃縣行字第○九七五二○
    二二四五號函附鑑定意見書一份存卷可參，然經本院當庭勘
    驗肇事當時路段監視攝影光碟內容：「一該監視錄影畫面係
    直接拍攝肇事路段，且於右下方有記載時間。二肇事前肇事
    路段車流量僅有死者馮啟明機車及馮啟明所駕駛機車前方之
    自小客車，對向車道僅有壹台自小客車，且依畫面內容可看
    出該路段當時雖處夜間，但仍視線良好。三死者馮啟明所騎
    乘機車自畫面左上方進入，機車前方適有一自小客車有要路
    邊停車情形，馮啟明所騎乘機車即自車道外側駛入車道中間
    ，且有行車不穩之情形，並逐漸往道路分隔線行駛，於畫面
    右下方跨越車道分隔線。四監視錄影畫面並未拍攝肇事碰撞
    一瞬間畫面，但可看出碰撞後馮啟明自畫面右下方有因碰撞
    而彈開至路面情形，且丙○○所駕駛車輛於碰撞後往左駛入
    對向車道，並在畫面左側中間消失，碰撞後丙○○所駕駛車
    輛仍有繼續行進情形，且行進間有稍微停頓再繼續行進情形
    。」等情，有本院勘驗筆錄一份在卷可稽，再佐以本院卷附
    上開監視錄影畫面定格及連續照片編號一至二七以觀，可見
    死者馮啟明案發當時所騎乘機車有開大燈，且係以慢速行駛
    在對向車道，並逐漸偏向道路中央分向線，而非係突然轉入
    對向車道之情，是綜觀上開事證，足認本件車禍肇事之前，
    肇事路段僅有數台車輛，車流量甚小，且夜間視線良好之肇
    事現場情形下，被告理應在自己車道直行行駛同時，能注意
    到對向車道有一機車行車不穩，並逐漸慢速駛向道路中央分
    向線一事，而其因酒醉注意力、觀察力下降，而仍超速行駛
    或未有任何停頓、閃避之應變措施，應有過失至為明確，是
    前開鑑定書顯有未能考量上開情形而認定被告無肇事因素，
    即有明顯疏失之處，實難徒憑上開鑑定意見書所持意見，資
    為對於被告為有利之認定。
  (四)按駕駛人飲用酒類或其他類似物後，其吐氣所含酒精濃度超
    過每公升零點二五毫克或血液中酒精濃度超過百分之零點零
    五以上者，不得駕車；行車速度依速限標誌或標線之規定，
    無速限標誌或標線者，行車時速不得超過五十公里；汽車行
    駛時，駕駛人應注意車前狀況及兩車併行之間隔，並隨時採
    取必要之安全措施，道路交通安全規則第九十三條第一項第
    一款、第九十四條第三項、第一百十四條第二款分別定有明
    文。依卷附道路交通事故調查報告表(二)所載，被告領有小型
    車駕照，則其駕車上路，自應遵守上開規定行車，又依前開
    調查報告表(一)所載，肇事當時天候晴，夜間有照明，路面乾
    燥、無缺陷、無障礙物及視距良好，且車流量少，並無不能
    注意之情事，然被告仍殊未注意上揭規定，先係酒後駕車上
    路，以致注意力、觀察力等駕駛能力不若平常，在行車時又
    超速行駛，未注意車前狀況，隨時採取應變措施，以致直接
    撞及逆向駛入之機車而肇事，被告自有違反上開規定之過失
    ，且被告之過失與乙○○之受傷、馮啟明之死亡間，並均有
    相當因果關係。
  (五)綜上，本件被告所持上開辯解，俱屬臨訟規避刑責之詞，均
    不可採，本件事證明確，被告犯行應堪認定。
二、查被告丙○○行為後，刑法第一百八十五條之三業於九十七
    年一月二日經總統以華總一義字第○九六○○一七七八四一
    號令修正公布，並於同年月四日生效施行，修正前條文為「
    服用毒品、麻醉藥品、酒類或其他相類之物，不能安全駕駛
    動力交通工具而駕駛者，處一年以下有期徒刑、拘役或三萬
    元以下罰金」，修正後為「服用毒品、麻醉藥品、酒類或其
    他相類之物，不能安全駕駛動力交通工具而駕駛者，處一年
    以下有期徒刑、拘役或科或併科十五萬元以下罰金」，比較
    新舊條文，修正後之規定並非較有利於被告，爰依刑法第二
    條第一項規定之「從舊從輕」原則，本案應適用修正前刑法
    第一百八十五條之三之規定。故核被告所為，就酒醉駕車部
    分，係犯修正前刑法第一百八十五條之三之酒後不能安全駕
    駛動力交通工具而駕駛罪，就駕車肇事部分，係犯刑法第二
    百七十六條第一項之過失致死罪，及同法第二百八十四條第
    一項前段之過失傷害罪。被告以一過失駕駛行為，同時使死
    者馮啟明死亡，乙○○受傷，係以一行為觸犯過失致死罪及
    過失傷害罪二罪名，為想像競合犯，應依刑法第五十五條前
    段規定，從一重之過失致死罪處斷。被告所犯過失致死罪及
    公共危險罪二罪間，構成要件互異，係分別起意，應分論併
    罰。查被告酒後駕車上路肇事，因而分別致人受傷、死亡，
    所犯過失致死罪部分，應依道路交通管理處罰條例第八十六
    條第一項規定加重其刑。又被告於肇事後有留在現場，並向
    據報前來現場處理警員當場承認其為肇事人，顯見其在前開
    犯罪未經警察機關發覺前即向處理員警坦承其為肇事者，並
    坦認車禍發生已致他人受傷或致死之事實，核與自首之規定
    要件相當，應依刑法第六十二條前段減輕其刑。爰審酌酒後
    駕車致生事故之情形，甚為常見，而交通意外動輒造成死傷
    ，更屬眾所周知之事實，政府並屢次大力宣導不得酒後駕車
    ，被告甚至曾因公共危險、過失傷害案件經法院判刑，並諭
    知緩刑確定，對此殊難諉為不知，然其僅因貪圖一時方便，
    未能記取前次科刑教訓，仍貿然酒後駕車上路，枉顧其他用
    路人之生命、財產安全，且被告駕車又超速行駛，未能注意
    車前狀況，並對於對向來車逐漸靠近道路中央分隔線，未能
    採取任何安全措施，仍超速直行而發生本件車禍肇事，造成
    被害人馮啟明、乙○○父子一死一傷，造成之損害難以彌補
    ，犯後又否認其有何過失，又未能與死者或傷者家屬達成和
    解，犯後態度不佳，惟量及本件車禍肇事之發生，被告與死
    者馮啟明均有肇事責任，並審酌被告與死者馮啟明之過失程
    度，分別量處如主文所示之刑，並分別諭知易科罰金及易服
    勞役之折算標準，以示懲儆。
據上論斷，應依刑事訴訟法第二百九十九條第一項前段，刑法第
二條第一項前段、（修正前）第一百八十五條之三、第二百七十
六條第一項、第二百八十四條第一項前段、第五十五條前段、第
六十二條前段、第四十一條第一項前段、第四十二條第三項，道
路交通管理處罰條例第八十六條第一項，刑法施行法第一條之一
第一項、第二項前段，判決如主文。
本案經檢察官潘怡華到庭執行職務。
中    華    民    國    97    年    11    月    24    日
                      臺灣桃園地方法院刑事第四庭
                              法  官  陳可薇
以上正本證明與原本無異。
如不服本判決應於收受判決後十日內向本院提出上訴書狀，並應
敘述具體理由。其未敘述上訴理由者，應於上訴期間屆滿後二十
日內向本院補提理由書 (均須按他造當事人之人數附繕本)。
「切勿逕送上級法院」。
                              書記官  賴佩霞
中    華    民    國    97    年    12    月    3     日
附錄本案論罪科刑法條全文：
刑法第一百八十五條之三
服用毒品、麻醉藥品、酒類或其他相類之物，不能安全駕駛動力
交通工具而駕駛者，處一年以下有期徒刑、拘役或科或併科三萬
元以下罰金。
刑法第二百七十六條第一項
因過失致人於死者，處二年以下有期徒刑、拘役或二千元以下罰
金。
刑法第二百八十四條第一項
因過失傷害人者，處六月以下有期徒刑、拘役或五百元以下罰金
，致重傷者，處一年以下有期徒刑、拘役或五百元以下罰金。


司法院資訊處製作；財團法人民間司法改革基金會備份。
